【裁判字號】    95,上易,1905
【裁判日期】    951019
【裁判案由】    竊盜
【裁判全文】
臺灣高等法院刑事判決                95年度上易字第1905號
上  訴  人  臺灣士林地方法院檢察署檢察官
上  訴  人
即  被  告  丙○○
上列上訴人因被告竊盜案件，不服臺灣士林地方法院95年度易字
第909號，中華民國95年8月15日第一審判決（起訴案號：臺灣士
林地方法院檢察署94年度偵字第9857號），提起上訴，本院判決
如下：
    主  文
上訴駁回。
    理  由
一、本案經本院審理結果，認第一審判決被告丙○○係犯刑法第
    321條第1項第 3款之攜帶兇器竊盜罪，同時審酌被告攜帶兇
    器行竊，對他人生命、身體安全危害非輕；竊得金錢數額不
    少，並已花用殆盡，迄今仍未賠償被害人，惟犯後坦承犯行
    ，尚有悔意，及參酌被告犯罪之動機、目的、智識程度等一
    切情狀，量處有期徒刑 1年。認事用法及量刑，均無不當，
    應予維持，並引用第一審判決書記載之事實、證據及理由（
    如附件）。
二、公訴人上訴意旨以：被告曾犯竊盜罪，並經法院判刑執行完
    畢，事後非但未見悔意，仍再犯本件，原審量處有期徒刑 1
    年，顯屬過輕等語；被告上訴則以：願與被害人和解，請求
    從輕量刑等語。
三、經查：被告於民國89年間，曾因竊盜罪，經臺灣新竹地方法
    院判處有期徒刑5月，並於90年 4月4日執行完畢，有本院被
    告前案紀綠表在卷為憑。而本件被告竊取被害人現金達新台
    幣869591元，金額非少；被告復未償還被害人，固屬實情。
    惟被告前案執行完畢後，距再犯本案時間已有四年之久，已
    見被告並非慣於行竊，惡性尚非重大。再被告犯後已坦承不
    諱，並有悔意；被害人所受金錢損害亦得依民事訴訟程序向
    被告求償；且依本院審理類似被告本案竊盜情節所處徒刑相
    互比較，原審量處被告有期徒刑 1年，並無過輕。另本件被
    告既屬累犯，現又未與被害人達成和解，被告請求從輕量刑
    ，自無可取。足見本件公訴人及被告上訴，均無理由，應予
    駁回。
據上論斷，應依刑事訴訟法第368條、第373條，判決如主文。
本案經檢察官邱美育到庭執行職務。
中    華    民    國    95    年    10    月    19    日
                  刑事第八庭審判長法  官  鄭文肅
                                  法  官  楊炳禎
                                  法  官  陳國文
以上正本證明與原本無異。
不得上訴。
                                  書記官  蔡棟樑
中    華    民    國    95    年    10    月    19    日
附錄：本案論罪科刑法條全文
刑法第321 條第1 項第3款
犯竊盜罪而有左列情形之一者，處6 月以上、5 年以下有期徒刑
：
三  攜帶兇器而犯之者。
附件：
臺灣士林地方法院刑事判決               95年度易字第909號
公  訴  人  臺灣士林地方法院檢察署檢察官
被      告  丙○○  男  29歲（民國○○年○○月○日生）
                    住臺北縣新莊市○○街83巷3號
                    居臺北縣新莊市○○街30巷7號（在押）
                    身分證統一編號：Ｚ000000000號
上列被告因竊盜案件，經檢察官提起公訴（95年度偵緝字第705
號），被告於本院準備程序為有罪之陳述，經本院合議庭裁定改
由受命法官獨任依簡式審判程序審理，並判決如下：
    主  文
丙○○共同攜帶兇器竊盜，累犯，處有期徒刑壹年。
    事  實
一、丙○○於民國89年間因犯竊盜罪，經臺灣新竹地方法院判處
    有期徒刑5 月，於90年1 月8 日確定，並於同年4 月4 日執
    行完畢。詎仍不知悔改，因缺錢花用，遂利用其曾在「翡翠
    綠水果行」（址設臺北縣淡水鎮○○路○ 段166 號，負責人
    ：乙○○）擔任店長一職，知悉該水果行存放現金之處所，
    而與任職上開水果行擔任組長之連啟翔（業經本院另案審結
    ）共同意圖為自己不法所有，且基於竊盜之犯意聯絡，於94
    年8 月5 日凌晨2 時15分許，俟店內員工及老闆下班後無人
    居住看管，由連啟翔以行動電話通知丙○○至水果行。丙○
    ○抵達後，連啟翔即將其所保管之店內保險箱鑰匙交予丙○
    ○，並由丙○○進入店內保險箱所在之辦公室。丙○○先利
    用上開鑰匙打開保險箱門，再取用放置在該辦公室內，由「
    翡翠綠水果行」所有，客觀上可供兇器使用，足以對人之生
    命、身體產生危害之一字型螺絲起子1 把做為工具（對取用
    螺絲起子部分並無不法所有意圖），將保險箱內抽屜（即起
    訴書所稱之「櫃子」）鎖頭撬壞（毀損部分，未據告訴），
    進而將「翡翠綠水果行」負責人乙○○放在其內而持有保管
    之現金新台幣（下同）869, 591元悉數竊取，連啟翔則負責
    在門外把風。得手後，丙○○將上開螺絲起子隨手放置保險
    箱上，並將上開鑰匙交還連啟翔後旋即離去。丙○○嗣於94
    年8 月5 日上午10時許，致電連啟翔並約定於翌日（即94
    年8 月6 日）上午9 時，前往臺北縣淡水鎮○○路頂好超市
    後方巷內朋分上述贓款，惟連啟翔於竊盜後至感後悔，遂為
    領取贓款，並於同年月7 日下午2 時20分許，自行至臺北縣
    政府警察局淡水分局自首，員警乃循線查獲丙○○參與犯案
    ，並在前開辦公室內扣得作案所用之一字型螺絲起子1 把，
    至於上開竊得款項，則遭丙○○花用殆盡。
二、案經臺北縣政府警察局淡水分局移送臺灣士林地方法院檢察
    署檢察官偵查起訴。
    理  由
壹、證據能力之判斷
一、按簡式審判程序之證據調查，不受第159 條第1 項之限制，
    刑事訴訟法第273 條之2 定有明文，是依上開規定，於行簡
    式審判程序之案件，被告以外之人於審判外之陳述，除有其
    他不得作為證據之法定事由外，應認具有證據能力。
二、查本案證人甲○○、共犯連啟翔於警詢時、偵查中及證人黃
    奕程於警詢時所為之陳述（見94年度偵字第9857號卷第8 頁
    至第22頁、第54頁反面至第55頁、95年度偵緝字第705 號卷
    第30頁），雖均係被告以外之人於審判外之陳述，惟因本案
    採行簡式審判程序，復查無其他不得做為證據之法定事由，
    揆諸首揭說明，應認均具有證據能力。
貳、本案論罪科刑
一、上揭犯罪事實，業據被告丙○○於警詢、偵查及本院審理中
    迭承不諱，核與證人即共犯連啟翔於警詢及偵查中供證：伊
    擔任「翡翠綠水果行」組長，因與先前曾擔任店長之被告共
    事而相互認識，本案係被告向伊提議行竊店內金錢，伊於案
    發當日見店內員工及老闆均離去後，便通知被告到店內，伊
    將所保管之保險箱門之鑰匙交予被告，由被告持以開啟保險
    箱後，因老闆未將保險箱內放置金錢之抽屜之鑰匙交予伊，
    因此被告持1 把一字型螺絲起子將抽屜撬開後，竊取其內現
    金得手，當時伊在門外把風，犯後伊因後悔而未向被告拿取
    約定之3 成贓款，並主動向警方自首等語（見94年度偵字第
    9857號卷第8 頁至第11頁、第54頁反面至第55頁）、證人甲
    ○○於警詢及偵查中證述：其擔任「翡翠綠水果行」之店長
    ，因發現放置店內辦公室之保險箱箱門未關，經察看後，才
    發現保險箱內放置金錢之抽屜之鎖已遭人撬壞，其內現金合
    計869, 591元悉數遭竊，遂向警方報案，該保險箱門之鑰匙
    平常係由伊、王皓正及連啟翔輪流保管，至扣案之一字型螺
    絲起子則為店內所有之物等語（見94年度偵字第9857號卷第
    12頁至第16頁、95年度偵緝字第705 號卷第30頁）、證人黃
    奕程於警詢時證稱：伊係「翡翠綠水果行」之員工，案發當
    天凌晨，伊見王皓正將保險箱鑰匙交接給連啟翔，之後離職
    員工丙○○有回到店內，並向連啟翔取得鑰匙後進入店內辦
    公室，不久後，丙○○走出辦公室，腋下有夾東西，並將鑰
    匙還給連啟翔等語（見94年度偵字第9857號卷第17頁至第22
    頁）相符，並有卷附「翡翠綠水果行」店內監視器攝得被告
    於94年8 月5 日凌晨2 時許，由店內辦公室走出及彼時共犯
    連啟翔停留在辦公室外等畫面之翻拍照片4 幀及案發後保險
    箱箱門開啟，其內抽屜已遭撬開及保險箱上方放有一字型螺
    絲起子1 把之現場照片共3 幀（附於同上偵卷第43頁至第44
    頁、第47頁至第48頁）等件附卷可佐；此外，復有被告持以
    行竊所用之一字型螺絲起子1 把扣案足憑，堪認被告自白與
    事實相符，可以採信，本案事證至為明確，被告犯行可以認
    定，自應依法論科。
二、按被告行為後，94年2 月2 日修正公布之刑法，已於95年7
    月1 日施行（95年7 月1 日修正施行前刑法稱修正前刑法）
    ，刑法第2 條第1 項「行為後法律有變更者，適用行為時之
    法律。但行為後之法律有利於行為人者，適用最有利於行為
    人之法律」之規定，係規範行為後法律變更所生新舊法律比
    較適用之準據法，於刑法修正施行後，自應適用新法第2 條
    第1 項之規定，為「從舊從輕」之比較；又比較新舊法時，
    應就罪刑有關之共犯、未遂犯、想像競合犯、牽連犯、連續
    犯、結合犯，以及累犯加重、自首減輕暨其他法定加減原因
    （如身分加減）與加減例等一切情形，綜其全部罪刑之結果
    而為比較後，再適用有利於行為人之法律處斷，而不得一部
    割裂分別適用不同之新舊法（最高法院24年上字第4634號、
    29年上字第964 號判例意旨、最高法院95年度第8 次刑事庭
    會議決議參照）。經查：
１、修正後刑法第28條關於成立共同正犯之標準，將原來共同正
    犯之共同「實施」犯罪，改為共同「實行」犯罪，剔除完全
    未參與犯罪相關行為之「實行」的「陰謀共同正犯」及「預
    備共同正犯」，是修正後之共同正犯之可罰性要件之範圍業
    已減縮。
２、修正後刑法第47條、第49條關於累犯之規定，以出於故意再
    犯有期徒刑以上之罪者為限，並增訂強制工作免其執行或執
    行完畢後，5 年內故意再犯有期徒刑以上之罪者，以累犯論
    之規定（擬制累犯），且刪除「依軍法」受裁判者，不適用
    累犯之規定，以求司法與軍法一致。是以修正後之累犯範圍
    較修正前刑法互有減縮及擴張。
３、本案被告犯行，符合修正前後刑法中共同正犯及累犯之規定
    （詳後述），上開法律變更，對被告而言不生有利與否之情
    形，故揆諸首開說明，自應整體適用被告行為時之修正前刑
    法第28條、第47條等規定，合先敘明。
三、查上開保險箱箱門鑰匙雖由共犯連啟翔保管，然保險箱內另
    有一只抽屜供放置本案遭竊之款項，且該抽屜鑰匙僅由「翡
    翠綠水果行」老闆保管乙節，業經證人即共犯連啟翔證述明
    確，參以被告僅能以共犯連啟翔交付之鑰匙開啟保險箱箱門
    ，至於其內放置款項之抽屜，另須以一字型螺絲起子撬開鎖
    頭，方能開啟拿取其內金錢乙情，業據認定如前，足徵連啟
    翔證稱老闆並未將抽屜鑰匙交予其保管之證詞應屬可信，是
    本案被告夥同連啟翔所取得抽屜內之上開款項，並非共犯連
    啟翔持有之物，被告與連啟翔上開所為，核係破壞他人對於
    財物之持有，並建立自己持有之竊盜行為，而非該當於侵占
    行為，應先敘明。按刑法第321 條第1 項第3 款之攜帶兇器
    竊盜罪，係以行為人攜帶兇器竊盜為其加重條件。此所謂兇
    器，其種類並無限制，凡客觀上足對人之生命、身體、安全
    構成威脅，具有危險性之兇器均屬之，螺絲起子為足以殺傷
    人生命、身體之器械，顯為具有危險性之兇器（最高法院79
    年度台上字第5253 號 判例要旨參照）；又按攜帶兇器竊盜
    ，祇須行竊時，攜帶具有危險性之兇器為已足，扣案之兇器
    雖為他人所有，並非被告所攜往，然被告於行竊之際攜之為
    工具，在客觀上已足對他人之生命身體構成威脅，具有危險
    性，自應成立刑法第321 條第1 項第3 款之攜帶兇器竊盜罪
    （最高法院78年度台上字第4422號判決意旨參照）。查扣案
    之一字型螺絲起子1 把，係金屬材質之工具，質地堅硬，若
    持以行兇，依一般社會觀念，足以使人之身體、生命產生危
    險，堪認為兇器，被告於犯罪地點隨手取用該把螺絲起子，
    犯罪後即放置原處，已如前述認定，對之（指螺絲起子）雖
    無不法所有意圖，惟其既持以行竊，揆諸前揭說明，仍屬攜
    帶兇器竊盜，至於同條項第2 款所謂安全設備，既係緊接於
    門扇牆垣之下，細繹立法旨趣，當係指土地上工作物而言。
    鎖在一般人觀念，雖屬防盜之用，然仍非泛指一切可以移動
    物上所裝設之鎖，皆屬上述條款之安全設備。本件保險箱係
    可移動式，有卷附照片可憑（附於同上偵卷第47頁），毀壞
    箱內抽屜之鎖而竊取其內財物，與毀壞安全設備之構成要件
    即屬有間。被告於上開時地，持用屬兇器之螺絲起子，竊取
    他人持有之財物，核其所為，係犯刑法第321 條第1 項第3
    款之攜帶兇器竊盜罪。公訴意旨認被告係犯刑法第320 條第
    1 項普通竊盜罪嫌，尚有未洽，惟業經蒞庭檢察官於本院95
    年8 月1 日準備程序時當庭更正起訴法條，本於檢察一體原
    則，應以蒞庭檢察官到庭更正後之所犯法條，為起訴意旨所
    認應適用之法條，本院無庸另行更正起訴法條，附此敘明。
    又被告與連啟翔間，對於上開加重竊盜犯行具有犯意聯絡及
    行為分擔，應依修正前刑法第28條之規定，論以共同正犯，
    公訴意旨未論及此，亦併予更正。又被告有如事實欄所載前
    案科刑及執行之記錄，此有臺灣高等法院被告前案紀錄表在
    卷可稽，其於有期徒刑執行完畢後5 年內，再犯本案有期徒
    刑以上之罪，應依修正前刑法第47條之規定，論以累犯，並
    加重其刑。爰審酌被告攜帶兇器行竊手段，對他人生命、身
    體安全危害非輕，且竊得金錢數額非微，並已花用殆盡，迄
    今仍未賠償被害人，惟犯後坦承犯行，尚有悔意，並其犯罪
    之動機、目的及其智識程度等一切情狀，量處如主文所示之
    刑，以示懲儆。另扣案之一字型螺絲起子1 把，雖係供本案
    犯罪所用之物，然為被告於犯罪地點隨手取用，並非被告或
    共犯所有，業據認定如前，爰不予宣告沒收，併此敘明。
據上論斷，應依刑事訴訟法第273 條之1 第1 項、第299 條第1
項前段，刑法第2 條第1 項、修正前刑法第28條、刑法第321 條
第1 項第3 款、修正前刑法第47條，判決如主文。
本案經檢察官林聰良到庭執行職務。
中    華    民    國    95    年    8     月    15    日
                  刑事第七庭法  官  吳祚丞
以上正本證明與原本無異。
如不服本判決，應於判決送達後10日內，向本院提出上訴狀。
                            書記官  林立原
中    華    民    國    95    年    8     月    17    日
附錄本案論罪科刑法條全文：
刑法第321 條第1 項第3款
犯竊盜罪而有左列情形之一者，處6 月以上、5 年以下有期徒刑
：
三  攜帶兇器而犯之者。


司法院資訊處製作；財團法人民間司法改革基金會備份。
